【裁判字號】    97,台上,4464
【裁判日期】    970912
【裁判案由】    偽造文書
【裁判全文】
最高法院刑事判決            九十七年度台上字第四四六四號
上  訴  人  甲○○
            乙○○
上列上訴人等因偽造文書案件，不服台灣高等法院高雄分院中華
民國九十七年一月十日第二審判決（九十六年度上訴字第二二二
九號，起訴案號：台灣高雄地方法院檢察署九十六年度偵字第七
四三二號、九十六年度偵緝字第五一八號），提起上訴，本院判
決如下：
    主  文
上訴駁回。
    理  由
按刑事訴訟法第三百七十七條規定，上訴於第三審法院，非以判
決違背法令為理由，不得為之。是提起第三審上訴，應以原判決
違背法令為理由，係屬法定要件。如果上訴理由書狀並未依據卷
內訴訟資料，具體指摘原判決不適用何種法則或如何適用不當，
或所指摘原判決違法情事，顯與法律規定得為第三審上訴理由之
違法情形，不相適合時，均應認其上訴為違背法律上之程式，予
以駁回。本件原判決認定上訴人甲○○、乙○○確有如原判決事
實欄所載共同行使偽造私文書之犯行，係依憑證人吳正淮、黃淑
娥於檢察官偵查中具結證述「甲○○民國八十七年三、四月間，
由案外人吳正淮受讓而取得巨麒實業股份有限公司（下稱巨麒公
司）經營權。……不欲以自己名義擔任巨麒公司負責人，遂由乙
○○於八十七年九月四日前某不詳時、日，提供友人梁宏宗之名
義及國民身分證影本等相關資料，再由甲○○備妥巨麒公司變更
登記申請書、委託書、股東臨時會議事錄、董事會議事錄及股東
名簿等文件，委請不知情之黃淑娥會計師事務所成年職員於同年
九月八日，持向高雄市政府建設局申請變更登記，由該局承辦人
員逕將告訴人梁宏宗登記為巨麒公司董事且同時持有該公司股份
七百股等內容，登載於其職務上掌管巨麒公司變更登記事項卡等
情」綦詳，並有卷附巨麒公司前開變更登記事項卡等與高雄市政
府建設局八十七年九月八日高市建設二字第 08710666100號函稿
等可稽，復據甲○○、乙○○坦認上情不諱，以及梁宏宗指證雖
經登記為巨麒公司董事，但事實上從未出資、更未曾持有該公司
股份七百股在卷。並以上訴人等否認犯行，均辯稱：渠等確實有
事先徵得梁宏宗之同意，才會使用梁宏宗名義擔任巨麒公司董事
云云，何以係飾卸之詞，無足採取，亦已依憑調查所得證據，於
理由內詳加指駁；復說明(1)甲○○就是否見過梁宏宗？何人陪同
梁宏宗前往交付身分證件等？乙○○對於梁宏宗是否同往與甲○
○討論掛名董事？何人同在現場？由何人影印梁宏宗之身分證件
？各節，二人於偵審中供述前後矛盾、反覆不一，因此上訴人等
所稱業經梁宏宗授權，不足為上訴人等有利之判斷；(2)上訴人等
並未提出證明梁宏宗同意擔任巨麒公司董事之證據，而對照乙○
○及梁宏宗之供述，梁宏宗確實於八十七年間交付身分證件與乙
○○辦理護照或換發台胞證之用；參酌甲○○於偵查及第一審之
供述，梁宏宗並未自甲○○處取得任何報酬，何以採認梁宏宗指
證上訴人等未經其同意，由乙○○利用代梁宏宗辦理護照或臺胞
證等手續之機會，取得梁宏宗之國民身分證影本交與甲○○及推
由甲○○偽刻梁宏宗之印章之心證理由。是以上訴人等共同行使
偽造私文書之犯行洵堪認定。因而撤銷第一審判決，改判論處上
訴人等共同行使偽造私文書，足以生損害於公眾及他人罪刑。已
敘述其所憑之證據及其認定之理由。所為論敘，俱有卷存之證據
資料可資覆按，從形式上觀察，並無判決違背法令之情形存在。
甲○○上訴意旨略以：(一)、原判決所憑變更事項登記事項卡等證
據，僅能證明上訴人以梁宏宗名義登記巨麒公司負責人，並不能
證明上訴人涉犯偽造私文書罪，而梁宏宗係巨麒公司之名義負責
人，為營業稅及營利事業所得稅之繳納義務人，因積欠稅款遭法
務部行政執行署高雄行政執行處命其報告財務狀況，其所為之供
述係為圖免行政執行或納稅人之責任，不得作為認定事實之唯一
證據，原判決以梁宏宗之指述認定上訴人偽刻印章及偽造私文書
，違背刑事訴訟法第一百五十四條第二項無罪推定之精神。(二)、
上訴人雖於偵查中檢察事務官詢問時，稱並無給付梁宏宗報酬，
但答應將來公司如有賺錢，會分紅與梁宏宗，梁宏宗雖否認授權
上訴人以其名義作為巨麒公司負責人，原審就該部分未進一步調
查上訴人究竟有無應允分紅，即推論梁宏宗不可能應允為未曾謀
面之人所受讓之公司，擔任名義負責人，有應於審判期日調查之
證據未予調查之違法。上訴人乙○○上訴意旨略以：上訴人僅為
介紹人，梁宏宗因為未取得報酬，故不承認本件事實；上訴人代
辦不下數千件鄉親護照或台胞證，並無必要留置梁宏宗之證件。
另同樣情形之李應福業經另案（台灣高等法院高雄分院九十六年
度上訴字第一三一二號）判決其為公司負責人，為納稅義務人以
不正當方法逃漏稅捐罪，梁宏宗亦屬相同情形，請再詳查云云。
按證據之取捨與證據之證明力如何，均屬事實審法院得自由裁量
、判斷之職權；苟其此項裁量、判斷，並不悖乎通常一般之人日
常生活經驗之定則或論理法則，又於判決內論其何以作此判斷
之心證理由者，即不得任意指摘其為違法，而據為提起第三審上
訴之合法理由。原判決就其如何綜合全部證據資料，判斷上訴人
等有前揭犯行之心證理由，已闡述明晰，所為之論斷，核與證據
法則並無違背。經查：原判決已詳敘依據卷內證人吳正淮、黃
淑娥之證詞，告訴人梁宏宗之指證，以及卷內相關證據資料，綜
合直接、間接證據判斷，認定上訴人等偽造私文書犯行，核屬事
實審法院採證認事職權之適法行使，自無上訴意旨所指違背刑事
訴訟法第一百五十四條第二項規定情形。按應於審判期日調查
之證據，係指該證據倘予採納或經調查所能證明者，得以推翻原
審判決所確認之事實，而得據以為不同之認定而言。如非事理所
必然，或係無從調查之證據方法，即欠缺其調查之必要性，縱未
調查，或未於理由特加說明，均與所謂違背法令之情形不相適合
。本件原判決綜合卷內證據說明採認告訴人指證之理由，上訴人
等並未依刑事訴訟法第一百六十一條之一之規定，就被訴偽造私
文書之事實提出有利之證明方法，請求調查，事實審自無從作進
一步之調查，原判決雖未加說明，難謂有調查未盡之違法。且原
審於審判期日訊問上訴人等：尚有何證據請求調查？上訴人等答
稱：沒意見（見原審卷第六八頁）。而本院為法律審，上訴人等
在本院又為此爭執，自非依據卷內資料執為第三審合法之上訴理
由。再者，李應福是否因應甲○○等人之請求，擔任龍綦國際
股份有限公司之名義負責人，因而違反稅捐稽徵法而遭判刑確定
，與本件事實之認定無涉，自於判決本旨顯無影響，依刑事訴訟
法第三百八十條之規定，亦非上訴第三審之適法理由。至其餘上
訴意旨所執各詞，原判決已在理由內逐一論斷綦詳，並無上訴人
等所指之違法情形。上訴意旨並未依據卷內資料具體指摘，徒憑
己意任意爭論，或就原判決已有說明之事項，或就原審判斷證據
證明力之合法職權行使，漫指其為違法，重為單純事實上之爭執
，自不足據以辨認原判決已具備違法之形式，其上訴為違背法律
上之程式，應予駁回。
據上論結，應依刑事訴訟法第三百九十五條前段，判決如主文。
中    華    民    國  九十七  年    九    月   十二   日
                      最高法院刑事第六庭
                          審判長法官  洪  清  江
                                法官  韓  金  秀
                                法官  林  勤  純
                                法官  李  錦  樑
                                法官  陳  國  文
      本件正本證明與原本無異
                                      書  記  官
中    華    民    國  九十七  年    九    月   十九   日
                                                     m


司法院資訊處製作；財團法人民間司法改革基金會備份。
